臺灣臺中地方法院民事判決
                                     110年度勞訴字第39號
原      告  劉威志  
原      告  陳建廷  

原      告  蕭珮茹  
原      告  陳金紅  
上四人共同
訴訟代理人  林慈政律師(法律扶助)      
原      告  劉銘妃  
原      告  葉佩蟬  
原      告  洪佩瑤  
原      告  林于捷  
上四人共同
訴訟代理人  郭靜儒律師(法律扶助)
被      告  泰魯山食品有限公司

法定代理人  梁慧涓  
上列當事人間請求給付工資等事件，本院於民國110年10月29日
言詞辯論終結，判決如下：
    主      文
一、被告應給付如附表1「原告姓名」欄所列之原告，各如附表1
    「應給付金額」欄所示之金額，及均自民國110年1月26日起
    至清償日止，按週年利率5%計算之利息。
二、被告應開立非自願離職證明書予原告戊○○。
三、原告其餘之訴駁回。
四、訴訟費用由被告負擔百分之80，餘由原告庚○○負擔百分之15
    、原告甲○○負擔百分之5。
五、本判決第一項得假執行；但被告如各以如附表1「免為假執
    行金額」欄所示之金額，分別為如附表1「原告姓名」欄所
    列之原告預供擔保後，各得免為假執行。
六、原告其餘假執行之聲請駁回。
    事實及理由
壹、程序方面：
一、按訴狀送達後，原告不得將原訴變更或追加他訴，但請求之
    基礎事實同一、減縮應受判決事項之聲明者，不在此限，民
    事訴訟法第255 條第1 項第2 款、第3 款定有明文。查原告
    庚○○、戊○○、壬○○、丁○○、辛○○、己○○、乙○○及甲○○等8人(
    下稱原告8人)於民國110年1月14日具狀追加被告應開立非自
    願離職證明書予原告戊○○之請求(見本院卷第91頁至第94頁)
    ，再於110年6月22日具狀將訴之聲明關於原告庚○○、辛○○及
    甲○○的部分減縮為：「㈠被告應給付原告庚○○新臺幣241,759
    元；㈤被告應給付原告辛○○新臺幣43,475元；㈧被告應給付原
    告甲○○新臺幣110,733元。」等情（見本院卷第307、308頁
    ），此部分核屬追加與減縮應受判決事項之聲明，其主要爭
    點、證據資料均具共通性而可相互援用，依首揭規定，自應
    准許。
二、被告經合法通知，未於言詞辯論期日到場，核無民事訴訟法
    第386條所列各款情形，爰依原告之聲請，由其一造辯論而
    為判決。
貳、實體方面：
一、原告主張：原告8人分別於如附表2所示期間任職於被告，擔
    任附表2所示之職位，每月約定如附表2所示之薪資。惟原告
    8人於109年8月10日發薪日當天至公司上班，始發現現場機
    器設備均已被搬空，且負責人自該日起失聯並欠薪迄今，嗣
    被告經臺中市政府勞工局認定自109年8月21日歇業等情。其
    中原告庚○○、甲○○(下稱原告2人)任職於被告期間，因被告
    積欠107 年3 月至109 年7月之保險費，勞保局依勞工保險
    條例（下稱勞保條例）第17條第3 項暫行拒絕給付失業給付
    予原告2人，致原告2人分別無法領取失業給付(含提早就業
    獎助津貼)新臺幣(下同)96,180元及18,180元。而被告雖未
    於109年8月10日向原告8人明示終止勞動契約，但被告積欠
    原告8人薪資，又拒不出席原告8人所聲請於同年月21日舉行
    之勞資爭議調解會議，原告8人於上述調解會議既已主張請
    求給付資遣費、非自願離職證明書等，依照民法第98條之規
    定探求當事人真意，足認原告8人已依勞動基準法（下稱勞
    基法）第14條第1項第5、6款規定，終止兩造間勞動契約，
    爰依勞基法第22條第2項、第24條、兩造之勞動契約、勞工
    退休金條例（下稱勞退條例）第12條第1項、就業保險法(下
    稱就保法)第38條第1項、民法第184條第2項、勞基法第19條
    、就保法第11條規定請求被告給付原告8人各如附表3「應付
    工資」、「加班費」、「資遣費」、「失業給付賠償(含提
    早就業獎助津貼)」欄所示之金額及開立「非自願離職證明
    書」予原告戊○○。並聲明：⒈被告應給付原告如附表3「應付
    工資」、「加班費」、「資遣費」、「失業給付賠償(含提
    早就業獎助津貼)」欄所示之金額，及自起訴狀繕本送達翌
    日起至清償日止，按年息5%計算之利息。⒉被告應開立非自
    願離職證明書予原告戊○○。⒊如聲明第1項所示部分，願供擔
    保，請准宣告假執行。
二、被告經合法通知，未於言詞辯論期日到場，亦未提出準備書
    狀作何聲明或陳述。 
三、本院之判斷：
  ㈠原告8人主張其分別於如附表2所示期間任職於被告，擔任附
    表2所示之職位，每月約定如附表2所示之薪資，而被告負責
    人於109年8月10日發薪日當天失聯且迄今未發放薪水、被告
    於109年8月21日遭臺中市政府勞工局認定歇業等節，業據其
    提出臺中市政府勞工局109年8月21日勞資爭議調解紀錄、臺
    中市政府勞工局109年9月15日中市勞動字第1090046224號函
    、原告庚○○、戊○○與被告法定代理人丙○○LINE訊息對話紀錄
    、勞動部勞工保險局110年4月15日保普就字第109071348042
    號函等件為證（見本院卷第45-52、245-279、319頁），核
    與原告8人經本院以當事人訊問結證及本院依職權調閱被告
    勞保被保險人投保紀錄若合符節（見本院個資卷）。被告就
    上揭事實，未到場或於書狀中提出爭執，視同自認，堪認原
    告前揭主張各節屬實。
　㈡茲就原告上揭各項請求分述如次：　
　⒈積欠工資部分：
　  按報酬應依約定之期限給付之；工資應全額直接給付勞工，
    民法第486條前段、勞基法第22條第2項前段定有明文。本件
    原告8人主張被告未依約給付如附表3所示應付薪資欄所載之
    薪資等情，被告未於言詞辯論期日到庭，亦未提出準備書狀
    有所爭執，應視同自認，業如前述，自堪信原告主張為真，
    則原告請求被告給付附表3所示應付薪資，應屬有據。
　⒉加班費部分：
　　按雇主延長勞工工作時間者，其延長工作時間之工資，依下
    列標準加給：一、延長工作時間在2小時以內者，按平日每
    小時工資額加給3分之1以上。二、再延長工作時間在2小時
    以內者，按平日每小時工資額加給3分之2以上。勞基法第24
    條第1項第1款、第2款定有明文。又按勞工每7日中應有2日
    之休息，其中1日為例假，1日為休息日。雇主使勞工於第36
    條所定休息日工作，工作時間在2小時以內者，其工資按平
    日每小時工資額另再加給1又3分之1以上；工作2小時後再繼
    續工作者，按平日每小時工資額另再加給1又3分之2以上。
    雇主經徵得勞工同意於休假日工作者，工資應加倍發給。勞
    基法第36條第1項、第24條第2項、第39條亦分別定有明文。
　⑴平日加班部分：
　①原告辛○○、己○○、乙○○等人主張其於109年7月8日、21日、22
    日、23日、24日、27日、28日、29日、30日各加班一小時；
    109年8月3日、4日、5日、6日及7日各加班一小時，共加班1
    4小時，已提出辛○○紀錄加班時數的筆記本為證（見本院卷
    第241頁），且有原告辛○○、己○○、乙○○於本院行準備程序
    當事人訊問時均稱三人為同一小組成員，一同於上述時日加
    班(見本院卷第228-233頁)訊問結證可稽，被告既未於言詞
    辯論期日到庭，亦未提出準備書狀有所爭執，應視同自認，
    業如前述，堪認原告辛○○、己○○、乙○○主張於109年7月、8
    月平日共加班14小時等語可採。因此，原告辛○○、己○○、乙○○請求被告給付平日加班費1,941元（1、25,000元÷30÷8﹦10
    4元；2、104元×4/3×14﹦1,941元，元以下四捨五入，下同）
    ，應予准許。
　②原告甲○○主張其於109年7月間扣除月休之6日，共有25個平日
    ，每日加班5小時之事實，業據原告甲○○、辛○○及劉威銘於
    本院行準備程序當事人訊問時訊問結證可證，被告未於言詞
    辯論期日到庭，亦未提出準備書狀有所爭執，應視同自認，
    業如前述，堪認原告主張於109年7月份平日共加班125小時
    等語可採。因此，原告甲○○得請求被告給付平日加班費合計
    為23,200元（1、29,000元÷30÷8﹦121元；2、【121元×2×4/3
    】+【121元×3×5/3】﹦928元；3、928元×25日﹦23,200元），
    而原告甲○○僅請求當中的14,645元，未逾其得請求之平日加
    班費數額，應予准許。
　⑵休息日（每週六）加班部分：　
　　原告辛○○、己○○、乙○○等人主張其於109年7月11日、25日、
    109年8月1日等休息日出勤加班共8小時，業提出辛○○紀錄加
    班時數的筆記本為證（見本院卷第241頁），且原告辛○○、
    葉珮蟬、洪珮瑤於本院行準備程序當事人訊問時均稱三人為
    同一小組成員，一同於上述時日加班之結證(見本院卷第228
    -233頁)，已足認定原告辛○○、己○○、乙○○有於上述時日加
    班的事實，被告既未於言詞辯論期日到庭，亦未提出準備書
    狀有所爭執，應視同自認，業如前述，益徵原告主張於109
    年7月、8月休息日共加班8小時等語可採。因此，原告辛○○
    、己○○、乙○○各得請求被告給付休息日加班費3,952元（1、
    25,000元÷30÷8﹦104元；2、【104元×2×4/3】+【104元×6×5/
    3】﹦3,952元）。
　⑶承上，原告辛○○、己○○、乙○○等人原各得請求109年7、8月份
    的加班費共5,893元(1,941元+3,952元﹦5,893元)，惟於本件
    僅向被告各請求其中的5,000元，應予准許。
　⒊資遣費部分：
　⑴按雇主不依勞動契約給付工作報酬，或對於按件計酬之勞工
    不供給充分之工作者。六、雇主違反勞動契約或勞工法令，
    致有損害勞工權益之虞者；又，勞工適用本條例之退休金制
    度者，適用本條例後之工作年資，於勞動契約依勞基法第11
    條、第13條但書、第14條及第20條或職業災害勞工保護法第
    23條、第24條規定終止時，其資遣費由雇主按其工作年資，
    每滿1年發給2分之1個月之平均工資，未滿1年者，以比例計
    給；最高以發給6個月平均工資為限，不適用勞基法第17條
    之規定，勞基法第11條第1款、第14條第1項第5款、第6款、
    勞退條例第12條第1項亦有明文。本件被告未依約給付原告1
    09年7、8月份薪資，業經審認如前，則原告8人於調解期日
    向被告終止勞動契約，核屬有據，揆諸前揭規定，自得向被
    告請求給付資遣費。
　⑵基此計算，原告8人離職前之工作年資、月平均工資等分別如
    附表4所示。準此，原告8人得請求被告給付之資遣費分別如
    附表4「資遣費」欄所示之數額，原告8人分別請求如附表3
    「資遣費」欄所示之數額，均未逾其等得請求之資遣費數額
    ，均為有理由，應予准許。
　⒊原告庚○○、甲○○請求失業給付及提早就業獎助津貼補償部分
    ：
　⑴按年滿15歲以上，65歲以下之下列受僱勞工，應以其雇主或
    所屬機構為投保單位，參加本保險為被保險人；失業給付：
    被保險人於非自願離職辦理退保當日前3年內，保險年資合
    計滿1年以上，具有工作能力及繼續工作意願，向公立就業
    服務機構辦理求職登記，自求職登記之日起14日內仍無法推
    介就業或安排職業訓練。提早就業獎助津貼：符合失業給付
    請領條件，於失業給付請領期間屆滿前受僱工作，並參加本
    保險三個月以上。失業給付按申請人離職辦理本保險退保之
    當月起前6個月平均月投保薪資百分之60按月發給，最長發
    給6個月；投保單位違反本法規定，未替其所屬勞工辦理投
    保手續，勞工因此所受損失，應由投保單位賠償之，就保法
    第5條第1項、第11條第1項第1款、第2款、第3項、第16條第
    1項前段、第38條第1項定有明文。準此，勞工請求就業保險
    失業給付損失賠償時，除以非自願離職為要件，尚須向公立
    就業服務機構辦理求職登記，自求職登記之日起14日內仍無
    法推介就業或安排職業訓練時，公立就業服務機構於翌日完
    成失業認定，而轉請勞工保險局申請核發失業給付時，因雇
    主未替其辦理投保手續，造成其受有損失為要件。經查，本
    件被告有替原告庚○○、甲○○辦理就業保險投保手續，此有勞
    工保險局被保險人投保資料在卷可稽(見本院個資卷)，文義
    上已不符合就保法第38條第1項規定未替其所屬勞工辦理投
    保手續之要件，佐以勞保局揭櫫「有關該公司積欠保險費及
    滯納金未繳，核與就業保險法第38條規定，係就投保單位未
    依規定申報所屬勞工加保應核處罰鍰之規定並不相同」等語
    ，此有勞動部勞工保險局110年10月7日保納行二字第110603
    65450號函在卷可稽(見本院卷第361、362頁)，益徵原告2人
    確與就保法第38條第1項所定得請求被告賠償失業給付、提
    早就業獎助津貼之規定不符。再按勞保條例第16條第1項第1
    款、第6條第1款及第17條第1項之規定，雇主應負責扣繳勞
    工自行負擔之勞工保險保險費，如逾期未繳即應繳納滯納金
    。又同法第17條第3 項並規定，保險人於訴追之日起，在保
    險費及滯納金未繳清前，暫行拒絕給付。但被保險人應繳部
    分之保險費已扣繳或繳納於投保單位者，不在此限。依就保
    法第40條規定，上開規定於就業保險準用之。經查，原告庚○○、甲○○前向勞動部勞工保險局請領失業給付案，經核定暫
    行拒絕給付的原因係被告積欠勞動部勞工保險局107年3月至
    109年7月期間保險費及滯納金未繳納，而原告庚○○、甲○○無
    法提具個人已繳納保費予被告，但被告並未向勞動部勞工保
    險局繳費之證明(見本院卷第55、57頁)。如原告2人確實符
    合請領失業給付與提早就業獎助津貼之要件，於原告2人檢
    具其等應繳部分之保險費已扣繳或繳納於被告之證明或另行
    繳付該部分保險費後，仍得向勞保局請領失業給付及提早就
    業獎助津貼。亦即，勞保局的核定並非終局性拒絕保險給付
    ，僅係暫行拒絕給付，難謂原告2人已受有損害。是原告2人
    依就保法第38條第1項規定，請求被告賠償失業給付及提早
    就業獎助津貼，依上說明，尚乏所據，為無理由，應予駁回
    。
　⑵又按「違反保護他人之法律，致生損害於他人者，負賠償責
    任。但能證明其行為無過失者，不在此限。」，民法第184 
    條第2項固有明文。惟被告並未違反就保法第38條之規定，
    已如前述，原告2人自不得執上開規定，指被告有違反保護
    他人法律之情事。因此，原告2人依民法第184條第2項前段
    規定，請求被告賠償失業給付及提早就業獎助津貼，亦屬無
    據，應予駁回。
  ⒋原告戊○○請求非自願離職證明書部分：
　　復按勞動契約終止時，勞工如請求發給服務證明書，雇主或
    其代理人不得拒絕，為勞基法第19條所明定。次按本法所稱
    非自願離職，指被保險人因投保單位關廠、遷廠、休業、解
    散、破產宣告離職；或因勞動基準法第11條、第13條但書、
    第14條及第20條規定各款情事之一離職；第1項離職證明文
    件，指由投保單位或直轄市、縣（市）主管機關發給之證明
    ，就保法第11條第3項、第25條第3項分別定有明文。查本件
    係原告戊○○依勞基法第14條第1項第5、6款終止勞動契約，
    已如前述，已符合就保法所稱之「非自願離職」，從而，原
    告戊○○自得請求被告發給非自願離職證明書。
四、按給付有確定期限者，債務人自期限屆滿時起，負遲延責任
    。又遲延之債務，以支付金錢為標的者，債權人得請求依法
    定利率計算之遲延利息，但約定利率較高者，仍從其約定利
    率；應付利息之債務，其利率未經約定，亦無法律可據者，
    週年利率為百分之5，民法第229條第1項、第233條第1項、
    第203條定有明文。再按資遣費應於終止勞動契約後30日內
    發給；且依勞基法終止勞動契約時，雇主應即結清工資給付
    勞工，勞退條例第12條第2項及勞基法施行細則第9條亦有明
    定。原告8人就其請求給付工資、加班費、資遣費部分，自1
    10年1月15日寄存送達予被告（見本院卷第87、89頁），於1
    10年1月25日生效，則原告8人請求自翌日即同年月26日起至
    清償日止，按法定利率即週年利率5%計算遲延利息，自屬有
    據。。　　
五、綜上所述，本件原告8人分別依勞基法第22條第2項、第24條
    、兩造之勞動契約、勞退條例第12條第1項、勞基法第19條
    、就保法第11條規定，請求被告給付原告各如附表1「請求
    金額」欄所示金額，及各自110年1月26日起至清償日止，按
    週年利率5%之利息及請求被告應開立非自願離職證明書予原
    告戊○○之部分，為有理由，應予准許。至於原告劉威廷、甲○○逾上開部分之請求，為無理由，應予駁回。
六、本件係勞動事件，且係就勞工即原告8人為部分給付請求勝
    訴判決，爰就原告8人給付請求勝訴部分併依勞動事件法第4
    4條第1項規定依職權宣告假執行；同時依同條第2項規定，
    酌定相當之金額宣告雇主即被告得供擔保而免為假執行。至
    於原告敗訴部分，其假執行之聲請，即失所依據，應併予駁
    回。　
七、訴訟費用負擔之依據：民事訴訟法第79條、第85條第1項但
    書。
中　　華　　民　　國　　110 　年　　11　　月　　12　　日
                 勞動法庭審判長 法  官  鄭舜元  
　　　　　　　　　             
　　　　　　　　　              法  官  何世全
　　　　　　　　　             
　　　　　　　　　              法  官  莊毓宸
以上正本係照原本作成。
如對本判決上訴，須於判決送達後20日內向本院提出上訴狀。如
委任律師提起上訴者，應一併繳納上訴審裁判費。
中　　華　　民　　國　　110 　年　　11　　月　　16　　日
                                書記官　劉欣怡
附表1（單位：新臺幣/元）：
編號 原告姓名 應給付金額 免為假執行金額  1 庚○○ 145,579元 145,579元  2 戊○○ 78,891元 78,891元  3 蕭佩如 42,594元 42,594元  4 陳金虹 47,594元 47,594元  5 辛○○ 43,475元 43,475元  6 己○○ 49,871元 49,871元  7 乙○○ 35,247元 35,247元  8 甲○○ 92,553元 92,553元  

　　　　　　　　　　　　　　　　
 
附表2：原告擔任職務及約定月薪明細表（單位：新臺幣/元）
編號 原告姓名 任職期間 職務 約定月薪 1 庚○○ 105年10月15日起至109年8月10日止 送貨司機 45,000元 2 戊○○ 108年10月1日起至109年8月10日止 麵包師傅 45,000元 3 壬○○ 109年6月1日起至109年8月10日止 食品作業員 30,000元 4 丁○○ 109年2月1日起至109年8月10日止 包裝員 30,000元 5 辛○○ 109年3月2日起至109年8月10日止 食品作業員 25,000元 6 己○○ 108年9月2日起至109年8月10日止 食品作業員 25,000元 7 乙○○ 109年7月6日起至109年8月10日止 食品作業員 25,000元 8 甲○○ 106年11月20日起至109年8月10日止 西點學徒 29,000元 

附表3：原告本件請求項目及金額明細表（單位：新臺幣/元）
編號 原告姓名      應付工資  加班費 資遣費 失業給付賠償(含提早就業獎助津貼) 1 庚○○ 109年7月 45,000元 0元 86,063元 96,180元   109年8月 14,516元      共計 59,516元    2 戊○○ 109年7月 45,000元 0元 19,375元 0元   109年8月 14,516元      共計 59,516元      3  壬○○ 109年7月 30,000元 0元 2,917元 0元   109年8月 9,677元      共計 39,677元      4  丁○○ 109年7月 30,000元 0元 7,917元 0元   109年8月 9,677元      共計 39,677元    5 辛○○ 109年7月 25,000元 5,000元 5,410元 0元   109年8月 8,065元      共計 33,065元    6 己○○ 109年7月 25,000元 5,000元 11,806元 0元   109年8月 8,065元      共計 33,065元    7 乙○○ 109年7月 20,967元 5,000元 1,215元 0元   109年8月 8,065元      共計 29,032元    8 甲○○ 109年7月 29,000元 14,645元 39,553元 18,180元   109年8月 9,355元      共計 38,355元    


附表4：資遣費明細表（單位：新臺幣/元）：
編號 原告姓名 工作年資 月平均工資        資遣費 1 庚○○ 3年9月27日 45,000 86,063元【45,000元×｛3+[(9+27/30)÷12]｝×1/2=86,063元】 2 戊○○ 10月10日 45,000元 19,375元【45,000元×｛0+[(10+10/30)÷12]｝×1/2=19,375元】 3 壬○○ 2月10日 30,000元 2,917元【30,000元×｛0+[(2+10/30)÷12]｝×1/2=2,917元】 4 丁○○ 6月10日 30,000元 7,917元【30,000元×｛0+[(6+10/30)÷12]｝×1/2=7,917元】 5 辛○○ 5月9日 25,000元 5,521元【25,000元×｛0+[(5+9/30)÷12]｝×1/2=5,521元】 6 己○○ 11月10日 25,000元 11,806元【25,000元×｛0+[(11+10/30)÷12]｝×1/2=11,806元】 7 乙○○ 1月5日 25,000元 1,215元【25,000元×｛0+[(1+5/30)÷12]｝×1/2=1,215元】 8 甲○○ 2年8月22日 29,000元 39,553元【29,000元×｛2+[(8+22/30)÷12]｝×1/2=39,553元】